# 施工单位与业主工程款计量币种为本位币，付款币种为外币情况下收入确认的问题

提问人：cicpaa 时间：2021-10-04 08:05:10
请教版主老师：——————————
施工单位A为中国某企业境外分支机构，在埃塞俄比亚承包一项工程，业主单位B为埃塞俄比亚政府职能部门。埃塞俄比亚币种：比尔；工程款计量币种：比尔；施工单位记账本位币：比尔；合同约定的付款币种：比尔（70%计量款）、美元（30%计量款）；合同约定的汇率： 1 美元=20比尔合同签订时间：2014.12.31实际工期：2015.1.1-2017.12.31其他假设：（ 1 ） 2015 年以来埃塞俄比亚通货膨胀明显，比尔贬值严重，假设 2015年年末 1 美元=24比尔， 2016 年年末 1 美元=28比尔， 2017 年年末 1 美元=32比尔；（ 2 ） 2015 年至 2017 年各年不含税计量金额均为 5000 万比尔，三年合计1.5亿比尔。（ 3 ）根据（ 2 ）以及合同约定的付款币种和汇率，计算出施工单位各年应收业主单位 3500 万比尔、1500/20=75万美元不含税工程款（ 4 ）简化起见，各年年末一次性计量，计量当日收款。 ——————————实务问题如下：观点 1 ：站在施工单位的角度，各年计量收入不论以何种币种支付，均按 5000 万元确认，美元收款的部分折算为比尔形成汇兑收益，各年分别为 75 24-1500=300 万比尔， 75 28-1500=600万比尔，75*32-1500=900万比尔。因此，三年合计确认不含税收入1.5亿，汇兑收益0.18亿。观点 2 ：美元收款的部分按计量日实际汇率折算，按折算金额确认收入， 2015 年至 2017 年各年分别确认收入 5300 万比尔、 5600 万比尔、 5900 万比尔，三年合计确认收入1.68亿比尔。
——————————个人偏向于观点 1 ，理由如下：一、施工 单 位位 记账 本位本位 币 比比 尔选 取恰当取恰当《企业会计准则第 19 号——外币折算》第四条 记账本位本位 币 ，，是指企是指企 业经营 所所 处 的主要的主要 经济环 境中的境中的 货币 。。 业务 收支以人民 币 以外的以外的 货币为 主的企主的企 业 ，，可以按照本准 则 第五条第五条 规 定定 选 定其中一种种 货币 作作为记账 本位本位 币 。。《企业会计准则第 19 号——外币折算》第五条 企业选定记账本位币，应当考虑下列因素：（（一一）） 该货币 主要影主要影响响商品和商品和 劳务 的的 销售价格售价格，，通常以通常以 该货币进 行商品和 劳务 的的 计 价和价和 结 算算；（；（二二）） 该货币 主要影主要影响响商品和商品和 劳务 所需人工、材料和其他 费 用用，，通常以通常以 该货币进 行上述行上述 费 用用的的 计 价和价和 结 算算；；（三）......施工单位A为中国企业境外分支机构，经营业务为在埃塞俄比亚承包各项工程，业主单位均为埃塞俄比亚政府职能机构，埃塞当地币种为比尔，工程施工收入全部以比尔计价，主要以比尔回款；材料、工程分包商主要为埃塞当地的供应商，主要以比尔付款。施工单位业务收支的货币以比尔为主，因此施工单位A选择比尔为记账本位币是恰当的。
二、二、 该 交易不符合外 币 交易的定 义 《企业会计准则第 19 号——外币折算》第二条 外外 币 交易交易，，是指以外 币计 价或者价或者 结 算的交易。外币是企业记账本位币以外的货币。外币交易包括：（（一一）） 买 入或者入或者 卖 出以外出以外 币计 价的商品或者 劳务 ；；（二）借入或者借出外币资金；（三）其他以外币计价或者结算的交易。施工单位A与业主单位B工程款计量币种为比尔，对于施工单位A来说比尔不是外币，因此该交易不满足上述“（一）买入或者卖出以外币计价的商品或者劳务；”的条件，因此该交易不符合外币交易的定义，收入确认时也不适用外币折算准则第十条“外币交易应当在初始确认时，采用交易发生日的即期汇率将外币金额折算为记账本位币金额”的做法。
三、美元收款系一种种 风险 管理手段，，与工程施工收入无 业务实质 关关 联 在埃塞俄比亚通货膨胀明显、比尔贬值严重的前提下，合同约定30%的工程款以美元支付的做法是一种货币风险管理手段，施工单位美元部分收款折算成比尔形成的0.18亿元货币保值其实质为对不良外部经济环境实施风险管理而形成的汇兑收益，其与工程量增加、施工单价上升等因素形成的施工收入增加有着本质的区别。——————————以上为个人观点，但也仍然拿捏不准，可否指教，谢谢。

回答人：chenyiwei
总体上方案 2 更合理，即对于合同约定以外币（美元）收取的款项，其对应的收入计量的汇率为收入确认日的即期汇率，而不是合同约定的本币金额；不应在确认收入的同日即产生汇兑损益。